臺灣臺北地方法院民事判決　　　　　　 100年度訴字第2080號
原　　　告　萬泰商業銀行股份有限公司
法定代理人　盧正昕
訴訟代理人　楊軒愷
被　　　告　方力暉
　　　　　　周秀
上列當事人間請求塗銷所有權移轉登記等事件，本院於中華民國
100年6月28日言詞辯論終結，判決如下：
    主      文
被告間就附表所示不動產於民國九十五年十月十九日所為贈與行
為及於民國九十五年十一月十四日所為所有權移轉登記行為，應
予撤銷。
被告周秀就附表所示不動產於民國九十五年十一月十四日所為
所有權移轉登記，應予塗銷。
訴訟費用由被告連帶負擔負擔。
    事實及理由
一原告主張：被告方力暉於民國95年10月2 日，向原告借款新台
  幣（下同）60萬元，嗣方力暉僅繳款至95年11月6 日，未依約
  清償，借款視為全部到期，尚積欠本金59萬1000元及自95年12
  月12日起算之遲延利息，原告於96年7 月間聲請對方力暉發支
  付命令，經臺灣桃園地方法院於96年7月2日核發96年度促字第
  30997號支付命令，該裁定於同年8月13日確定。詎方力暉早於
  95年10月19日，將其所有如附表所示不動產贈與其配偶即被告
  周秀，於同年11月14日辦畢所有權移轉登記，方力暉前揭贈
  與行為顯係為脫產及規避強制執行，已侵害原告之債權，爰依
  民法第244條第1項、第4 項規定，請求撤銷被告間就系爭不動
  產所為之贈與行為並回復原狀等語。並聲明：(一)被告間就附表
  所示不動產於95年10月19日所為贈與行為及於95年11月14日所
  為所有權移轉登記行為，應予撤銷。(二)周秀就附表所示不動
  產於95年11月14日所為所有權移轉登記，應予塗銷。
二被告方力暉則以：伊雖有積欠原告欠款，惟伊與周秀於95年
  11月21日離婚，約定伊將附表所示不動產移轉予周秀，作為
  離婚條件之一，伊並未侵害原告債權。另伊為訴外人方第實業
  有限公司（下稱方第公司）負責人，方第公司於96年間因向原
  告借款曾提供財務報表予原告，方第公司財務報表中記載伊已
  將附表所示不動產移轉登記予周秀，原告於96年間已知悉附
  表所示不動產過戶之事，原告請求撤銷被告間贈與和移轉登記
  行為，以及周秀塗銷移轉登記，已超過民法第245 條規定一
  年除斥期間云云，資為抗辯。並聲明：駁回原告之訴。
三被告周秀則以：伊於八十幾年間就與方力暉分居，被告間於
  方力暉購買附表所示不動產時，已約定被告離婚時附表所示不
  動產歸伊所有云云，資為抗辯。並聲明：駁回原告之訴。
四兩造不爭執之事實：
(一)方力暉於95年10月2 日，向原告借款60萬元，因方力暉未依約
  繳款，原告向臺灣桃園地方法院聲請核發96年度促字第 30997
  號支付命令，命方力暉應向原告清償60萬1343元，及其中59萬
  1000元自95年12月12日起至清償日止，按年息20% 計算之利息
  ，並賠償督促程序1000元，該裁定於96年8 月13日確定，為兩
  造所不爭執，有臺灣桃園地方法院96年度促字第30997 號支付
  命令裁定及確定證明書在卷可稽。
(二)被告於68年11月3 日結婚，嗣方力暉於95年10月19日，將其所
  有如附表所示不動產贈與周秀，於95年11月14日辦畢所有權
  移轉登記，且被告於95年11月21日離婚，為兩造所不爭執，有
  土地登記謄本、建物登記謄本、建號異動索引、被告戶籍謄本
  在卷足憑。
五本件之爭點：
  經本院整理及兩造合意簡化爭點，即：(一)原告得否撤銷被告間
  贈與及移轉行為並請求周秀塗銷？(二)原告撤撤權是否超過一
  年除斥期間？
(一)有關原告得撤銷被告間贈與及移轉行為並請求周秀塗銷部分
  ：
1.按債務人所為之無償行為，有害及債權者，債權人得聲請法院
  撤銷之。債權人依第1項或第2項之規定聲請法院撤銷時，得並
  聲請命受益人或轉得人回復原狀。但轉得人於轉得時不知有撤
  銷原因者，不在此限。民法第244條第1項、第4項定有明文。
2.查方力暉於95年10月2 日，向原告借款60萬元，因方力暉未依
  約繳款，原告向臺灣桃園地方法院聲請核發96年度促字第3099
  7 號支付命令，命方力暉應向原告清償60萬1343元，及其中59
  萬1000元自95年12月12日起至清償日止，按年息20 %計算之利
  息，並賠償督促程序1000元，該裁定於96年8 月13日確定，已
  如前述。且方力暉於95年10月19日以夫妻贈與為原因，將附表
  所示不動產贈與周秀，於同年11月14日辦畢所有權移轉登記
  ，亦如前述。堪認方力暉將附表所示不動產贈與周秀之無償
  行為，有害於原告對方力暉之借款債權。至被告辯稱方力暉將
  附表所示不動產贈與周秀，係作為被告間離婚之條件云云，
  惟原告所否認，被告亦未提出任何證據以為證明，自不足採。
  則原告依民法第244條第1項、第4 項規定，請求被告就附表所
  示不動產於95年10月19日所為贈與行為及於95年11月14日所為
  所有權移轉登記行為，應予撤銷，和周秀就附表所示不動產
  於95年11月14日所為所有權移轉登記，應予塗銷，均屬有據。
(二)有關原告撤銷權未超過一年除斥期間部分：
1.按民法第244條第1項規定之撤銷權，自債權人知有撤銷原因時
  起，一年間不行使而消滅，為民法第245條所明定。
2.次查，方力暉辯稱伊為方第公司負責人，方第公司於96年間因
  向原告借款曾提供公司財務報表予原告，方第公司財務報表中
  記載伊已將附表所示不動產移轉登記予周秀，原告於96年間
  已知悉附表所示不動產過戶之事，原告請求撤銷被告間贈與和
  移轉登記行為，以及周秀塗銷移轉登記，已超過民法第 245
  條規定一年除斥期間云云，惟原告否認之，方力暉就此未提出
  證據予以證明，尚不足取。參以，依原告提出之借據（見本審
  卷第39頁），方第公司係於94年7月4日向原告借款600 萬元，
  斯時縱使方第公司曾提供公司財務報表及股東財產資料予原告
  ，惟方力暉係於95年10月19日以夫妻贈與為原因，將附表所示
  不動產贈與周秀，於同年11月14日辦畢所有權移轉登記，已
  如前述，本院尚難依方第公司之借款資料，遽以認定原告於95
  年間已知悉被告間就附表所示不動產之贈與及移轉登記行為。
  參以，依原告提出附表所示不動產之建物登記謄本、土地登記
  謄本、異動索引（見本審卷第9至14頁），該列印日期為100年
  3月11日，而原告係於100年5 月10日提起本件訴訟，有起訴狀
  上之本院收狀戳在卷可證，堪認原告知悉被告間之贈與及移轉
  登記行為，尚未逾一年除斥期間。此外，被告並未提出其他證
  據，以證明原告知悉被告間之贈與及移轉登記行為，至提起本
  件訴訟已超過一年除斥期間之事實。故被告辯稱原告之撤銷權
  已逾一年除斥期間云云，自非可採。
六從而，原告依民法第244條第1項、第4 項規定，請求被告間就
  附表所示不動產於95年10月19日所為贈與行為及於95年11月14
  日所為所有權移轉登記行為，應予撤銷；和周秀就附表所示
  不動產於95年11月14日所為所有權移轉登記，應予塗銷；為有
  理由，應予准許。
七本件事證已臻明確，兩造其餘攻擊防禦方法，經核與勝負之判
  斷不生影響，爰不予逐一論酌，附此敘明。
八訴訟費用負擔之依據：民事訴訟法第85條第2項。
中    華    民    國   100    年    7     月    15    日
                  民事第六庭法  官  姜悌文
附表：
┌─┬──────────────┬───┬──┬──────┬────┬────┐
│土│    土     地     標      示│      │    │面       積 │        │        │
│  ├───┬────┬──┬──┤地 號 │地目│            │權利範圍│所有權人│
│  │ 縣市 │鄉鎮市區○段  ○○段│      │    │（平方公尺）│        │        │
│  ├───┼────┼──┼──┼───┼──┼──────┼────┼────┤
│地│新北市│ 新店區 │永業│    │ 217  │ 建 │  119.55    │  1/5   │ 周秀 │
└─┴───┴────┴──┴──┴───┴──┴──────┴────┴────┘
┌─┬──┬──────┬─────┬─────────────┬────┬────┐
│建│    │            │          │  建 物 面 積（平方公尺） │        │        │
│  │建號│  建物門牌  │ 基地坐落 ├─────┬───┬───┤所有權人│權利範圍│                                            備    註
│  │    │            │          │建築材料及│層 次 │附屬建│        │        │                              圍
│  │    │            │          │房屋層數  │      │物    │        │        │
│  ├──┼──────┼─────┼─────┼───┼───┼────┼────┤
│  │    │新北市新店區│新店區永業│鋼筋混凝土│2 層  │陽台：│ 周秀 │  全部  │
│  │353 │永業路81巷13│段217地號 │          │      │      │        │        │
│  │    │弄7號2樓    │          │5 層      │74.40 │14.57 │        │        │
└─┴──┴──────┴─────┴─────┴───┴───┴────┴────┘
以上為正本係照原本作成。
如對本判決上訴，須於判決送達後20日內向本院提出上訴狀。如
委任律師提起上訴者，應一併繳納上訴審裁判費。
中    華    民    國   100    年    7     月    15    日
                            書記官  羅振仁